臺灣宜蘭地方法院刑事判決
110年度易字第22號
公  訴  人  臺灣宜蘭地方檢察署檢察官
被      告  許芳斌


上列被告因竊盜等案件，經檢察官提起公訴（109年度偵字第703
9號），本院判決如下：
    主  文
許芳斌無罪。
    理  由
一、公訴意旨略以：同案被告曾豎棓（業經本院另行審結）於民
    國（下同）109年10月22日晚上9時45分，在被害人陳佑哲所
    經營位在宜蘭縣○○鎮○○路00號之夾娃娃機機台前，意圖為自
    己不法之所有，欲徒手敲破夾娃娃機機台之玻璃以竊取置收
    在機台內之飛機杯而未得逞。一旁之被告許芳斌見狀後，竟
    基於幫助竊盜、毀損之犯意，示意同案被告曾豎棓可持一旁
    客觀上足供兇器使用之旗桿底座1個敲打娃娃機之機台玻璃
    ，以此方式幫助同案被告曾豎棓於精神上認為可藉此敲碎機
    台之玻璃而竊得機台內之物品，同案被告曾豎棓遂持一旁客
    觀上足供兇器使用之旗桿底座1個，將娃娃機之機台玻璃敲
    碎後，竊得機台內之飛機杯12個(單價新臺幣(下同)200元）
    、內褲4件（單價150元）等物後離去。因認被告許芳斌所為
    ，係犯刑法第30條第1項、第321條第1項第3款之幫助加重竊
    盜罪嫌。
二、按犯罪事實應依證據認定之，無證據不得認定犯罪事實；不
    能證明被告犯罪者，應諭知無罪之判決，刑事訴訟法第154
    條第2項、第301條第1項分別定有明文。再事實之認定應憑
    證據，如未能發現相當證據，或證據不足以證明，自不能以
    推測或擬制之方法，為裁判之基礎。又認定不利於被告之事
    實，需依積極證據，茍積極證據不足為不利於被告事實之認
    定時，即應為有利於被告之認定，更不必有何有利之證據。
    且刑事訴訟上證明之資料，無論其為直接證據或間接證據，
    均須達於通常一般人均不致於有所懷疑，而得確信其為真實
    之程度，始得據為有罪之認定，若其關於被告是否犯罪之證
    明未能達此程度，而有合理性懷疑之存在，致使無從形成有
    罪之確信，根據「罪證有疑，利於被告」之證據法則，即不
    得遽為不利被告之認定，其以情況證據（即間接證據）斷罪
    時，尤須基於該證據在直接關係上所可證明之他項情況事實
    ，本乎推理作用足以確證被告有罪，方為合法，不得徒憑主
    觀上之推想，將一般經驗上有利被告之其他合理情況逕予排
    除（最高法院76年台上字第4986號、32年度上字第67號判例
    意旨參照）。
三、公訴人認被告許芳斌涉犯刑法第30條第1項、第321條第1項
    第3款之幫助加重竊盜罪嫌，無非以證人即同案被告曾豎棓
    於警詢時及偵查中之供述、被告許芳斌於警詢時及偵查中之
    供述、扣押筆錄、指認犯罪嫌疑人紀錄表、贓物認領保管單
    、錄影監視器翻拍照片及照片等為論據。
四、證據能力部分：
    被告許芳斌及檢察官對本案卷內人證、物證之證據能力均表
    示無意見（見本院準備程序筆錄），且於言詞辯論終結前，
    就本案證據之調查，均無何異議，既無異議，依刑事訴訟法
    第159條之5規定，該等人證、物證，自均有其證據能力，合
    先敘明。
五、實體部分：
  ㈠訊據被告許芳斌堅決否認有幫助加重竊盜之犯行，辯稱：伊
    和同案被告曾豎棓不熟，當時伊僅示意同案被告曾豎棓可拿
    旗桿底座敲打機台玻璃，但後來是同案被告曾豎棓自己拿旗
    子底座破壞娃娃機玻璃並竊得機台內之物品的，並非伊拿旗
    桿底座給同案被告曾豎棓，並未教唆同案被告曾豎棓破壞及
    竊盜，亦未下手敲碎玻璃或竊盜等語。
  ㈡經查，證人即同案被告曾豎棓於109年10月26日警詢時先證稱
    當時係被告許芳斌拿旗子的底座給伊，叫伊砸破娃娃機玻璃
    再拿取裡面的財物，之後被告許芳斌說會找伊拿那些財物。
    」等語（見警卷第2頁），而同案被告曾豎棓於109年10月26
    日偵查時復證稱被告許芳斌沒有叫伊偷東西，伊係自己偷的
    ，被告許芳斌係遞插棋子的底座給伊等語（見偵查卷第15頁
    背面），於本院審理時則證稱被告許芳斌並沒有明講，被告
    許芳斌只是直接拿旗桿底座給伊，伊不曉得拿旗桿底座要幹
    嘛，之後伊就拿來敲打娃娃機的玻璃，然後伊就把裡面的東
    西搜刮回家等語（見本院卷第58頁），證人即同案被告曾豎
    棓於警詢及偵查、本院審理時所述當時竊取犯行經過情形均
    有不同，是證人即同案被告曾豎棓於警詢及偵查中證述內容
    是否真實已有疑問。況被告許芳斌與同案被告曾豎棓素未相
    識，僅為路上偶遇之路人，衡諸常情，同案被告曾豎棓亦不
    可能平白無故聽從陌生人之建議而實行加重竊盜犯行，況且
    被告許芳斌堅詞否認犯行，是本件僅有證人即同案被告曾豎
    棓1人之證述，且證人即同案被告曾豎棓之證述又前後不一
    ，自難僅憑同案被告曾豎棓前後不一證述，而認定被告許芳
    斌之幫助加重竊盜犯行。
六、綜上所述，被告許芳斌所辯尚堪採信，其應無幫助加重竊盜
　  之犯行，且本件依卷內證據，仍無法使本院達到被告許芳斌
　  有幫助加重竊盜之確信。此外，復查無其他積極證據，足資
　  證明被告許芳斌涉有何幫助加重竊盜之犯行。是公訴人所提
　  證據，在訴訟上之證明尚未達到於通常一般之人均不致有所
　  懷疑為真實之程度，依「罪證有疑，利於被告」之證據法則
  　，自不能以推測或擬制之方法，為被告許芳斌有罪之認定，
　  參諸上開說明，依法自應諭知被告許芳斌無罪之判決。　　
據上論斷，應依刑事訴訟法第284條之1、第301條第1項前段，判
決如主文。
本案經檢察官黃明正提起公訴，檢察官張學翰到庭執行職務。
中    華    民    國    110    年   12    月    24    日
                  刑事第五庭  法  官　陳嘉瑜
以上正本證明與原本無異。
如不服本判決應於收受本判決後20日內向本院提出上訴書狀，並
應敘述具體理由。若未敘述理由者，應於上訴期間屆滿後20日內
向本院補提理由書狀(均須按他造當事人之人數附繕本)。
中　　華　　民　　國　　110 　年　　12　　月　　24　　日
                             書記官  林家君